【裁判字號】    98,台上,6488
【裁判日期】    981105
【裁判案由】    違反毒品危害防制條例
【裁判全文】
最高法院刑事判決            九十八年度台上字第六四八八號
上  訴  人  甲○○
選任辯護人  王淑琍律師
上  訴  人  乙○○
選任辯護人  吳金棟律師
上列上訴人等因違反毒品危害防制條例案件，不服台灣高等法院
中華民國九十八年八月七日第二審更審判決（九十八年度上更(一)
字第二七五號，起訴案號：台灣板橋地方法院檢察署九十五年度
偵字第一七二五二號），提起上訴，本院判決如下：
    主  文
上訴駁回。
    理  由
按刑事訴訟法第三百七十七條規定：上訴於第三審法院，非以判
決違背法令為理由，不得為之；是提起第三審上訴，應以原判決
違背法令為理由，係屬法定要件。如果上訴理由書狀並未依據卷
內訴訟資料具體指摘原判決不適用何種法則或如何適用不當，或
所指摘原判決違法情事，顯與法律規定得為第三審上訴理由之違
法情形不相適合時，均應認其上訴為違背法律上之程式，予以駁
回。上訴人甲○○上訴意旨略稱：(一)、乙○○與甲○○係處於共
同正犯地位，原判決僅以乙○○之自白，作為認定甲○○自白之
補強證據，遽認甲○○有販賣第一級毒品海洛因之犯行，違背刑
事訴訟法第一百五十六條第二項規定及司法院釋字第五八二號解
釋意旨，並有依法應於審判期日調查之證據，而未予調查之違法
。(二)、除乙○○稱：伊當時係甲○○女友，故代送海洛因到巷口
交付，並向買家收取價金，總共二次，其中一次一千元（新台幣
，下同），另一次五百元等語。但其陳述欠缺交易之相對人及販
賣毒品之數量、金額，無法證明甲○○係基於「營利」之意圖進
行販賣行為，不得論以販賣罪刑。(三)、原審僅憑甲○○於自白時
所杜撰之買家「阿明」、「阿林仔」，及乙○○欠缺「補強證據
」之不利自白，即論處甲○○共同連續販賣第一級毒品罪刑，有
判決不載理由及理由矛盾之違法。(四)、甲○○於更審前坦承販賣
第一級毒品，係基於與法官為認罪協商時所陳，充其量亦屬自白
，原判決在論處甲○○轉讓第二級毒品罪刑部分（已確定），係
以甲○○稱「買一千元就賣一千元」之自白，認定甲○○無獲取
利潤營利，該當轉讓第二級毒品罪責，於第一級毒品交易部分，
甲○○係供稱：「我都賣給朋友……我賣毒品給他們，我沒有賺
他們的錢。」同為自白轉讓犯行，乃原判決漏未斟酌甲○○關於
「我賣毒品給他們，沒有賺他們的錢」部分之重要陳述，斷章取
義，僅以前開陳述認甲○○坦承「販賣營利」之犯行，有採證與
卷內資料不符之矛盾。本件在無交易相對人可供查證，依罪疑惟
輕原則，僅能論以轉讓毒品罪，原判決卻憑空臆測推論甲○○販
賣毒品既遂，有判決不適用法則之違法等語。上訴人乙○○上訴
意旨略稱：(一)、甲○○對於販賣毒品之價格、數量均未供述，原
判決反以非主謀乙○○有瑕疵之自白，認共同販賣毒品二次，一
次一千元、一次五百元，有前後理由矛盾之違誤。(二)、乙○○聲
請調查自白之任意性，原審竟為「錄音光碟」清晰度及其與筆錄
相符等表面證據調查之認定，違背刑事訴訟法第三百七十九條第
十款規定之本旨。(三)、原判決對乙○○曾主張自白欠缺任意性，
未詳加調查，即採為認定犯罪事實之證據，有調查未盡之違誤。
(四)、本件為重大犯罪，證據之採認，當以嚴格證明為必要。原判
決採證認事妨害「法律之續造」及「裁判一致性」之原則等語。
惟查：證據之取捨與其證明力之判斷，以及事實有無之認定，屬
事實審法院之職權，苟其取捨證據與判斷證據證明力並不違背經
驗法則及論理法則，即不容任意指為違背法令，而執為第三審適
法之上訴理由。原判決綜合全案卷證資料，本於事實審法院之推
理作用，認甲○○、乙○○有其事實欄所載犯行，因而撤銷第一
審關於甲○○意圖販賣而持有第一級毒品及諭知乙○○無罪等部
分之判決；改判論甲○○、乙○○以共同連續販賣第一級毒品（
甲○○累犯）罪。量處甲○○有期徒刑十二年；乙○○有期徒刑
七年二月；併均諭知相關之從刑。已敘明所憑證據，並說明審酌
甲○○、乙○○於事實審偵、審中先後之供述、證人李應宏之證
述，並扣案白色粉末十一包，葡萄糖一包、分裝鏟二支、分裝袋
一包，卷附法務部調查局民國九十五年八月十一日調科壹字第０
六００一二二六九號鑑定通知書等證據，認甲○○、乙○○有關
販賣海洛因情節之自白與事實相符，得採為上訴人等二人論罪證
據之理由，復對相關證據詳為取捨之論述說明。再敘明刑法上所
謂販賣行為，祇須以營利之意思而販入或賣出，有一於此，即足
構成。倘於有償讓與之初，即係基於營利之意思，並已著手實行
，縱以原價或低於原價讓與他人，仍屬販賣行為，並無必須高於
購入原價而出售，始得謂為販賣行為。審酌上訴人等係將所販入
之海洛因，添加葡萄糖稀釋後再予分裝出售，並向購買者當場收
取價金等情節，尚難認其等於交易之初並不具營利之意圖，所為
意圖營利而販賣海洛因之事證明確，犯行堪予認定，而對上訴人
等嗣後否認有營利意圖，辯稱其等之行為與販賣構成要件不符，
僅能成立轉讓罪，如何係飾卸避就之詞，均不足採信，詳加說明
指駁。所為論斷，均有卷存證據資料可資覆按。原判決顯非僅以
上訴人等之自白為論罪之唯一證據，亦無上訴意旨所稱調查未盡
、採證違背法令，或不適用法則或適用法則不當之情形，不得任
意指摘而執為上訴第三審之適法理由。原判決另說明甲○○經原
審法院更審前以證人身分訊問時，結證稱：其於第一審確有供述
委由乙○○送交毒品海洛因至住處巷口交給買家並收取價款等語
無訛；乙○○於檢察官偵查訊問時，以證人身分具結證稱：甲○
○在住處分裝毒品海洛因並標價，賣給友人後叫伊去交貨，伊知
道那是毒品等情屬實。該次乙○○之偵查訊問筆錄，經勘驗錄音
光碟結果，其內容與筆錄之記載相符，審酌乙○○回答檢察官訊
問之過程，並無其嗣後所指「答話不清楚」、「意識不是很清楚
」之提藥情狀，認乙○○於該次檢察官訊問、第一審法院於聲請
羈押訊問時之陳述，係出於任意性陳述之心證理由。乙○○上訴
意旨(二)徒憑己見，任意指摘原審調查未盡，洵有誤會，亦非合法
上訴第三審之理由。甲○○、乙○○其他上訴意旨徒憑己見，僅
就原審採證認事職權之適法行使，或對原判決已論斷明白之事項
為任意指摘，並就其等有無「營利意圖」及販賣海洛因之行為，
或與事實認定及判決結果無影響之事項，仍為單純事實之爭辯，
均與法律規定得為第三審上訴理由之違法情形不相適合。應認上
訴人等之上訴均違背法律上之程式，併予駁回。
據上論結，應依刑事訴訟法第三百九十五條前段，判決如主文。
中    華    民    國  九十八  年  十一    月    五    日
                      最高法院刑事第八庭
                          審判長法官  洪  文  章
                                法官  王  居  財
                                法官  郭  毓  洲
                                法官  邱  同  印
                                法官  張  清  埤
      本件正本證明與原本無異
                                      書  記  官
中    華    民    國  九十八  年   十一   月    十    日
                                                      v


司法院資訊處製作；財團法人民間司法改革基金會備份。
